臺灣高等法院臺中分院刑事裁定　　　　 100年度聲字第1361號
聲明異議人
即受刑人　　王登生
上列聲明異議人即受刑人因撤銷假釋執行殘餘刑期案件，對於臺
灣臺中地方法院檢察署檢察官執行之指揮（100年度執更字第221
7號），聲明異議，本院裁定如下：
    主  文
聲明異議駁回。
    理  由
一、聲明異議人即受刑人王登生聲明異議意旨略以：聲明異議人
    於78年6月間因觸犯懲治盜匪條例等罪，經臺灣高等法院臺
    中分院判處無期徒刑，褫奪公權終身，經最高法院80年台上
    字第1177號判決駁回上訴確定。於執行期間（80年至93年2
    月19日）表現良好，獲得假釋出獄（假釋報到殘刑為10年）
    。又於96年7月至8月7日觸犯毒品危害防制條例判處有期徒
    刑18年，於100年4月28日判決確定，於100年6月24日法務部
    撤銷假釋，臺灣臺中地方法院檢察署遂行文執行指揮書，載
    明「撤銷其假釋，需再執行無期徒刑殘刑25年」。然(一)、聲
    明異議人犯罪行為時之法律為「懲治盜匪條例」第5條第1項
    之罪，而「懲治盜匪條例」於91年1月30日廢止，是不應依
    已廢止之罪名接續執行殘刑；(二)、聲明異議人於78年間之行
    為於80年判決確定，於93年1月20日假釋出監，其保護管束
    期間至103年1月19日止，是應可認知殘刑為10年；(三)、又依
    據刑法第2條第1項規定，行為後法律有變更者，適用行為時
    之法律，但行為後之法律有利於行為人者，適用最有利行為
    人之法律，故臺灣臺中地方法院檢察署執行指揮書載明25年
    ，有違法令，應視為無效，懇請依據法律裁定適用最有利於
    聲明異議人之行為時之法律云云。
二、按因撤銷假釋執行殘餘刑期，其撤銷之原因事實發生在86年
    11月26日刑法修正公布後，94年1月7日刑法修正施行前者，
    依86年11月26日修正公布之刑法第79條之1規定合併計算其
    殘餘刑期與他刑應執行之期間。但其原因事實行為終了或犯
    罪結果之發生在94年1月7日刑法修正施行後者，依94年1月7
    日修正施行之刑法第79條之1規定合併計算其殘餘刑期與他
    刑應執行之期間。刑法施行法第7條之2第2項定有明文。依
    上明文，只要撤銷假釋之原因事實發生於94年1月7日刑法修
    正施行後者，即應依94年1月7日修正、95年7月1日施行之現
    行刑法第79條之1之規定，合併計算其殘餘刑期。又經撤銷
    假釋執行殘餘刑期者，無期徒刑於執行滿25年，有期徒刑於
    全部執行完畢後，再接續執行他刑，現行刑法第79 條之1第
    5項定有明文。
三、經查：
  (一)聲明異議人即受刑人王登生前因違反懲治盜匪條例等案件，
    經本院以79度上重更(一)字第4號判決判處應執行無期徒刑，
    褫奪公權終身。聲明異議人提起上訴後，已經最高法院以80
    年度台上字第1177號判決駁回上訴確定，其刑期起算日期為
    80年3月21日，而於93年1月20日假釋出監並交付保護管束，
    指揮書執行完畢日期103年1月19日（即保護管束期間期滿日
    ），異議人於假釋期間內之96年7月31日至8月7日，另因違
    反毒品危害防制條例等罪，經本院以99年度上重更(一)字第10
    號判處應執行有期徒刑18年，經最高法院100年台上字第208
    6號判決駁回上訴確定，臺灣臺中地方法院檢察署檢察官即
    依此以100年執更字第2217號執行指揮書，執行無期徒刑撤
    銷假釋後所餘之殘刑（殘刑仍為無期徒刑，執行撤銷假釋殘
    刑25年）等情，此經本院調閱臺灣臺中地方法院檢察署100
    年執更字第2217號執行卷宗及有卷附臺灣高等法院被告前案
    紀錄表在卷可佐。
  (二)而聲明異議人前違反懲治盜匪條例等案件遭撤銷假釋之原因
    ，係因其於保護管束期間之96年7月31日至8月7日另犯毒品
    危害防制條例等案件，經本院以99年度上重更(一)字第10號判
    處應執行有期徒刑18年確定在案。是聲明異議人撤銷假釋之
    原因事實顯係發生在94年1月7日刑法修正施行（即95年7月1
    日）後，依照刑法施行法第7條之2第2項但書規定及前揭說
    明，聲明異議人前所違反懲治盜匪條例等案件經撤銷假釋所
    餘之殘刑，即應依94年1月7日修正，95年7月1日施行之刑法
    第79條之1第5項之規定為執行，準此，臺灣臺中地方法院檢
    察署檢察官100年執更字第2217號執行指揮書所為聲明異議
    人仍應執行無期徒刑殘刑（執行撤銷假釋殘刑25年）之執行
    指揮，即無何不當之可言，且與懲治盜匪條例是否另經廢止
    無涉。又修正刑法第79條之1僅係刑罰執行方法之變更，並
    非科處犯罪行為人刑罰法令之變更，亦無刑法第2條新舊法
    比較問題（參考最高法院98年度台抗字第469號裁定要旨）
    。是檢察官依現行刑法第79條之1第5項之規定執行聲明異議
    人之殘刑，於法有據，並無違誤。
  (三)又懲治盜匪條例係於91年1月30日經總統公布廢止，是應自
    同年2月1日起始失效不再適用，聲明異議人盜匪犯行係依當
    時有效之懲治盜匪條例論罰，聲明異議人稱懲治盜匪條例已
    然廢止，是依刑法第2條規定不應再依懲治盜匪條例執行刑
    罰云云，然刑法第2條第1項係關於行為後法律有變更者，就
    行為時之法律與中間法及裁判時之法律比較適用之準據法規
    定，並非謂判決確定後法律始變更者，亦須依此規定決定準
    據法。經本院調閱聲明異議人之盜匪確定案卷，聲明異議人
    係自78年3月5日起至78年6月2日犯多件盜匪罪，經法院於80
    年3月21日判處無期徒刑及有期徒刑10年，應執行無期徒刑
    確定，是聲明異議人盜匪犯行之行為時法及裁判時法均為懲
    治盜匪條例，並無法律變更問題，其所述不應對伊執行刑罰
    云云，無可憑採。
四、 綜上所述，本件聲明異議意旨，尚與法律規定不符，為無
     理由，應予駁回。
據上論斷，應依刑事訴訟法第486條，裁定如主文。
中    華    民    國   100    年    8     月    31    日
            刑事第二庭    審判長法  官  邱  顯  祥
                                法  官  王  鏗  普
                                法  官  姚  勳  昌
以上正本證明與原本無異。
如不服本裁定，得於收受送達後5日內向本院提出抗告書狀(須附
繕本)。
                                書記官  詹  錫  朋
中    華    民    國   100    年    8     月    31    日